【裁判字號】    89,交聲,178
【裁判日期】    900424
【裁判案由】    違反道路交通管理處罰條例聲明異議
【裁判全文】
臺灣桃園地方法院刑事裁定                        八十九年度交聲字第一七八號
    異議人即
    受處分人  甲○○
右列受處分人因違反道路交通管理處罰條例案件，對於交通部公路局台北區監理所於
八十九年十月十七日以北監五字第４０─Ｃ00000000號所為之裁決，聲明異
議，本院裁定如左：
    主  文
原處分撤銷。
甲○○汽車駕駛人，駕駛汽車行至有號誌之交岔路口，遇有前行之車道交通壅塞而逕
行駛入交岔路口內，致號誌轉換後仍未能通過，妨礙其他車輛通行，處罰鍰新台幣陸
佰元。
    事  實
一、按汽車駕駛人，駕駛汽車行至有號誌之交岔路口，遇有前行或轉彎之車道交通壅
    塞而逕行駛入交岔路口內，致號誌轉換後仍未能通過，妨礙其他車輛通行者，處
    銀元二百元以上六百元以下（即新台幣六百元以上一千二百元以下）罰鍰，道路
    交通管理處罰條例第五十八條第三款定有明文。
二、異議意旨略以：異議人於民國八十九年五月三十一日十七時五十分許，駕駛車號
    ＧＬ─八三六三號自用小客車，沿台北縣中和市○○路往永和市方向行駛，行至
    連城路與新生街口時，正逢燈號轉換為綠燈，因前面僅一部箱型小貨車，而前方
    連城路與中正路口亦為綠燈通行狀態，異議人乃跟隨該部箱型車駛入交岔路口，
    惟行至路中央時，因前方路口之警察指揮交通，令直行車停止，左轉彎車先行，
    造成號誌轉換時異議人仍未通過該路口。而依當時情形如異議人不往前行駛，勢
    為後車所詬病，致無暇判斷是否能順利通過路口，且異議人係跟隨前車緩緩前進
    ，並非前車已停止仍逕行駛入，再當時交通號誌係由交警手動控制，其明知直行
    車無法通過路口，猶令橫向路口之號誌燈變換為綠燈，又該路口甚為狹窄，僅容
    三部車，亦無網狀黃線，如非下個路口之警察指揮交通令直行車停止，異議人必
    定能通過該路口云云。
三、經查，據證人即本件舉發警員顏錦坤到庭證稱：伊當時在旁未指揮交通亦未操控
    燈號，異議人當時是綠燈，但前面已經很壅塞，異議人仍慢慢前進，導致號誌轉
    換時被卡在中央，異議人前面還有二、三部車，其旁邊車道及後面都沒有車，他
    是該路口最後一部車子，當天伊只開單告發異議人這台車等語。異議人亦自承當
    時是下班交通尖峰時段，一路車行相當壅塞，綠燈起步時前面只有一部箱型車，
    伊看到前面一個路口也是綠燈，就緩緩前進，後來轉換紅燈，前面的車過去了，
    就剩伊一台車在中間等情。按駕駛人駕駛車輛行至有號誌之交岔路口，遇有前行
    車道交通壅塞時，應在路口停止線前暫停，不得逕行駛入交岔路口內，致號誌轉
    換後，仍未能通過妨礙其他車輛通行，道路交通安全規則第一百零二條第一項第
    十二款定有明文。是由上述情形可知，異議人明知當時係交通尖峰時間，一路車
    行壅塞，然其行經有號誌之交岔路口遇綠燈即跟隨前車緩緩前駛，並未依上開交
    通規則之規定，在路口停止線前暫停，竟不待前車通過路口即逕行駛入，致燈號
    轉換後仍停在路口中央，而有妨礙橫向車輛通行之情形。且由號誌轉換後僅異議
    人所駕駛之車輛未通過路口，及其後方亦無來車等節可知，並無其他車輛未保持
    路口淨空，而其後方來車亦察覺前行車道壅塞乃未跟隨駛入，並未有異議人所稱
    如不前駛必遭後車詬病，致其無遐判斷能否通過路口之情形，且縱使如此，駕駛
    人仍不得據此解免保持路口淨空之注意義務；另異議人復辯稱係因前方路口有警
    察指揮交通，令直行車停止，轉彎車先行，導致燈號轉換後，伊車未能通過路口
    ，是否如此已難查證，且異議人如能遵守上開交通規則，在路口停止線前暫停，
    俟前車通過後再行駛入，即不會有號誌轉換後仍未能通過致妨礙其他車輛通行之
    情形，且其既又稱因前方箱型車擋住視線無法看到前面車道壅塞情形，則異議人
    能否看到前方下一個路口警察指揮交通之情形，亦值懷疑，又果真如異議人所言
    ，衡情應會造成多部車輛均卡在路口中央無法通行才是，又豈會僅有異議人一部
    車未能通過！再按「人民違反法律上之義務而應受行政罰之行為，法律無特別規
    定時，雖不以出於故意為必要，仍須以過失為其責任條件，但應受行政罰之行為
    ，僅須違反禁止規定或作為義務，而不以發生損害或危險為其要件者，推定為有
    過失，於行為人不能舉證證明自己無過失時，即應受處罰」，大法官會議釋字第
    二七五號解釋著有明文，異議人並未就上開事實舉證以實其說，依上開大法官會
    議解釋意旨，即應為其不利之認定；此外，異議人既明知當時是交通尖峰時間，
    一路車行相當壅塞，自無法以其視線遭前方箱型車擋住為由，脫免駕駛人應保持
    路口淨空之注意義務。從而，異議人於八十九年五月三十一日下午五時五十分許
    ，駕駛前開自用小客車行至中和市○○路與新生街有號誌之交岔路口，遇有前行
    之車道交通壅塞，並未在路口停止線前暫停，而逕行駛入交岔路口內，致號誌轉
    換後仍未能通過，妨礙橫向車輛通行，核係違反道路交通安全規則第一百零二條
    第一項第十二款之規定，應依道路交通管理處罰條例第五十八條第一項第三款之
    規定予以處罰，原處分機關依同條例第五十八條第一項第二款予以裁處，顯有誤
    會，本件異議雖無理由，惟原處分既有可議，本院自應將原處分撤銷並自為裁定
    ，另諭知異議人如主文第二項所示之處罰。
據上論斷，應依道路交通案件處理辦法第二十條前段，裁定如主文。
中      華      民      國      九十      年      四      月  二十四    日
                                      臺灣桃園地方法院刑事第五庭
                                          審判長法  官  范  清  銘
                                                法  官  陳  彥  宏
                                                法  官  鍾  淑  慧
右正本證明與原本無異。
如不服本裁定，應於裁定送達後五日內向本院提出抗告狀。
                                                書記官  吳  一  凡
中        華        民        國     九十     年     五     月    一    日


司法院資訊處製作；財團法人民間司法改革基金會備份。
